臺灣士林地方法院行政訴訟判決　
110年度交字第284號
原      告  何佳融  

被      告  臺北市交通事件裁決所

代  表  人  蘇福智  
上列當事人間交通裁決事件，原告不服被告中華民國110年10月1
日北市裁罰字第22-CA0000000號裁決，提起行政訴訟，本院判決
如下：
    主  文
原告之訴駁回。
訴訟費用新臺幣參佰元由原告負擔。
    事實及理由
壹、程序事項：
　　本件原告因不服被告於民國110年10月1日以北市裁罰字第22
    -CA0000000號違反道路交通管理事件裁決書（下稱原處分）
    ，裁處其罰鍰新臺幣（下同）900元，提起行政訴訟，依行
    政訴訟法第237條之1規定，應適用交通裁決事件訴訟程序，
    本院並依同法第237條之7規定，爰不經言詞辯論，逕為判決
    。
貳、實體事項：
一、爭訟概要：
　　新北市政府警察局中和分局（下稱舉發機關）員警查證後，
    認民眾於110年8月5日檢具違規證據資料檢舉，原告駕駛其
    所有車牌號碼0000-00號自用小客車（下稱系爭汽車），於1
    10年7月30日12時48分許，在新北市○○區○○路000號，有「在
    禁止臨時停車處所停車」之違規事實屬實，而於110年8月13
    日填製新北市政府警察局新北市警交大字第CA0000000號舉
    發違反道路交通管理事件通知單（下稱舉發通知單）予以舉
    發車主即原告，並記載應到案日期為110年9月27日前（嗣更
    新為110年10月8日前，見本院卷第62頁）。原告於110年8月
    23日向被告陳述意見，經舉發機關查復違規事實屬實，原告
    遂於110年10月1日向被告申請開立裁決書，被告乃於同日作
    成原處分，依道路交通管理處罰條例第56條第1項第1款，裁
    處其罰鍰900元。原告不服，遂提起本件行政訴訟。
二、原告起訴主張：
　㈠原告於110年7月30日12時48分許駕駛系爭汽車，因行駛途中
    輪胎破裂，故暫停靠於前揭地點之騎樓檢修時，因民眾照相
    檢舉，致遭裁決應處900元罰鍰。於本案發生時，原告偕同
    友人即訴外人李紫晴（採證照片顯示人物）赴中和稅捐處洽
    公（近案址），申訴訴外人李盧秀蘭自用住宅辦理情形。於
    洽公完畢系爭汽車自地下室駛離數十公尺即發現輪胎破裂，
    當時判斷續行駛將有可能發生危害，經查詢附近汽車輪胎修
    理廠，發現鄰近「大勇輪胎行」（即案址），並停靠檢修。
    原告請廠商檢修當時，店內尚有其他車輛進行檢修中，無法
    駛入店內，遂請廠商於室外騎樓處就地檢修，前後約20多分
    鐘即駛離，並未妨害交通。原告係因避免緊急危難採取之必
    要措施，經申訴後未被舉發機關採納，理由為「陳述人未相
    關佐證」。今原告提供相關佐證，請求判決如聲明所示等語
    。
　㈡並聲明：原處分撤銷。
三、被告答辯略以：
　㈠卷查本案舉發機關函復表示，本案係民眾於110年8月5日（檢
    舉日期）提供佐證照片，檢舉系爭汽車於前揭時、地停放在
    禁止臨時停車處所（人行道），違規屬實，依違反道路交通
    管理處罰條例第7條之1、第56條第1項第1款舉發。參照臺灣
    高等法院高雄分院99年度交抗字第598號刑事裁定：「人行
    道既為行人往來之通道，若於該處臨時停車或停車，將妨礙
    行人通行之順暢，本不待主管機關劃設或設置標線、標誌，
    若有所劃設或設置者，亦僅具再次提醒、督促駕駛人或用路
    人注意法律明文禁止在人行道禁止臨時停車之作用而已。」
    。經檢視佐證照片顯示，系爭汽車確屬違規，該路段為人行
    道，本案舉發尚無違誤。經檢視採證照片並對照GOOGLE實景
    圖像，系爭汽車後半部確實停放於人行道上，係屬道路交通
    管理處罰條例所稱之得供公眾通行之「道路」範圍，系爭汽
    車業已違反道路交通安全規則第112條第1項第1款所規範之
    禁止臨時停車處所不得停車規定。爰此，原告雖以前詞置辯
    ，惟駕駛人並未遵守道路交通相關規定，以維交通安全及秩
    序，舉發機關依上開規定製發舉發通知單，並無違誤。揆之
    道路交通管理處罰條例禁止汽車駕駛人在設有禁止停車之處
    所之目的，無非為避免在人、車通行之處所停車妨礙通行，
    爰此，舉發員警按其上開法條規定，本其維護交通秩序，安
    全職責所為之舉發，並無違誤。綜上，原告本件違規行為，
    應堪認定。被告依法裁處，並無違誤。
　㈡並聲明：原告之訴駁回。
四、本院之判斷：
　㈠按「汽車駕駛人停車時，有下列情形之一者，處新臺幣六百
    元以上一千二百元以下罰鍰：一、在禁止臨時停車處所停車
    。…」，道路交通管理處罰條例第56條第1項第1款定有明文
    。又按「本條例用詞，定義如下：…三、人行道：指為專供
    行人通行之騎樓、走廊，及劃設供行人行走之地面道路，與
    人行天橋及人行地下道。…八、車輛：指非依軌道電力架設
    ，而以原動機行駛之汽車（包括機車）、慢車及其他行駛於
    道路之動力車輛。…」，同條例第3條第3款、第8款亦有明文
    。再按「汽車臨時停車時，應依下列規定：一、橋樑、隧道
    、圓環、障礙物對面、鐵路平交道、人行道、行人穿越道、
    快車道等處，不得臨時停車。…」、「汽車停車時，應依下
    列規定：一、禁止臨時停車處所不得停車。…」，道路交通
    安全規則第111條第1項第1款、第112條第1項第1款定有明文
    。另按「對於違反本條例之行為者，民眾得敘明違規事實或
    檢具違規證據資料，向公路主管或警察機關檢舉，經查證屬
    實者，應即舉發。但行為終了日起逾七日之檢舉，不予舉發
    。」，道路交通管理處罰條例第7條之1定有明文。
　㈡經查，原告駕駛系爭汽車，於上揭時、地，有「在禁止臨時
    停車處所停車」事實等情，有舉發通知單、採證照片、舉發
    機關110年9月2日新北警中交字第1104662615號函、採證照
    片、舉發機關110年10月27日新北警中交字第1104675807號
    函、檢舉明細（本件違規時間110年7月30日，檢舉日期為11
    0年8月5日，合於道路交通管理處罰條例第7條之1之規定）
    、GOOGLE實景圖像等件附卷可稽（見本院卷第46、49、52-5
    3、56-60、70-71、74、78-80頁）。
　㈢原告雖主張：伊當天洽公後系爭汽車自地下室駛離數十公尺
    即發現輪胎破裂，當時判斷繼續行駛可能發生危害，遂到附
    近的大勇輪胎行停靠檢修，當時店內尚有其他車輛進行檢修
    ，遂請廠商於室外騎樓處就地檢修，前後約20多分鐘即駛離
    ，並未妨害交通，伊係因避免緊急危難採取之必要措施等語
    。經查，①原告所有系爭汽車，於110年7月30日12時48分許
    ，停放在新北市○○區○○路000號前騎樓，有舉發通知單、採
    證照片在卷可按（見本院卷第49、56-60頁），而依前揭道
    路交通管理處罰條例第3條第3款、道路交通安全規則第111
    條第1項第1款規定，專供行人通行之騎樓為人行道，不得臨
    時停車，則原告所有系爭汽車「在禁止臨時停車處所停車」
    之違規事實，已堪認定。②原告雖主張：伊因系爭汽車輪胎
    破裂可能發生危害而到附近大勇輪胎行停靠檢修，且因店內
    有其他車輛，故在騎樓處檢修，此為避免緊急危難採取之必
    要措施等語，並提出大勇輪胎行出具之證明書為證（見本院
    卷第20頁）。按「因避免自己或他人生命、身體、自由、名
    譽或財產之緊急危難而出於不得已之行為，不予處罰。」，
    行政罰法第13條前段定有明文。依此規定，緊急避難行為除
    客觀上須有自己或他人之生命、身體、自由、名譽或財產上
    遭遇急迫之危險外，行為人所採之避難行為尚須出於不得已
    或必要之行為，且該行為係為達成避難目的之必要手段，始
    足阻卻違法。然依原告所述，其發現系爭汽車輪胎破裂後，
    駕車至附近之大勇輪胎行檢修，可見系爭汽車仍得行駛一定
    距離，則原告自得於輪胎行附近停靠，待店內汽車檢修後始
    入內檢修，據此，並無緊急危難狀態而有不得已停放在該處
    騎樓之情形。原告此部分主張，並非可採。③至原告主張：
    系爭汽車於該處約20多分鐘即駛離，並未妨害交通等語。惟
    按道路交通管理處罰條例第56條第1 項規定係立法者觀察、
    歸納多數個案後，認為某類型行為有侵害特定法益或公共利
    益之危險性，只要符合構成要件所描述之事實，即可認定其
    可罰性，而無須考量具體情況是否已產生實害。故原告在禁
    止臨時停車之騎樓停車，其行為已該當於道路交通管理處罰
    條例第56條第1項第1款規定，至於實際上是否危害交通，則
    非所問，原告此部分主張，亦非可採。
五、綜上所述，原告所有之系爭汽車，於前揭時、地，確有「在
    禁止臨時停車處所停車」之違規事實，舉發機關據以製單舉
    發，被告並依道路交通管理處罰條例第56條第1項第1款、違
    反道路交通管理事件統一裁罰基準及處理細則及違反道路交
    通管理事件統一裁罰基準表之規定，以原處分裁處原告罰鍰
    900元，核無違誤。是原告訴請撤銷原處分，為無理由，應
    予駁回。
六、本件判決基礎已臻明確，兩造其餘之攻擊防禦方法經本院斟
    酌後，核與判決不生影響，無一一論述之必要，併予敘明。
七、本件第一審裁判費為300 元，應由原告負擔，爰確定第一審
    訴訟費用額如主文第2 項所示。
八、據上論結，本件原告之訴為無理由，依行政訴訟法第237條
    之7、第237條之8第1項、第98條第1項前段，判決如主文。
中　　華　　民　　國　　111 　年　　1 　　月　　13　　日
　　　　　　　　　行政訴訟庭　法　官　林宜靜
以上為正本係照原本作成。
如不服本判決，應於判決送達後20日內，向本院提出上訴狀並表
明上訴理由（原判決所違背之法令及其具體內容或依訴訟資料可
認為原判決有違背法令之具體事實），其未載明上訴理由者，應
於提出上訴後20日內向本院補提理由書（上訴狀及上訴理由書均
須按他造人數附繕本，如未按期補提上訴理由書，則逕予駁回上
訴），並應繳納上訴裁判費新臺幣750元。
中　　華　　民　　國　　111 　年　　1 　　月　　13　　日
                              書記官  廖引鳳